臺灣高等法院刑事判決　　　　　　　　92年度上訴字第3595號
　　上　訴　人　臺灣宜蘭地方法院檢察署檢察官
　　即　被　告　乙○○原名林.
　　指定辯護人　本院公設辯護人甲○○
上列上訴人因違反毒品危害防制條例案件，不服臺灣宜蘭地方法
院九十一年度訴字第四二一號，中華民國九十二年八月二十九日
第一審判決（起訴案號：臺灣宜蘭地方法院檢察署九十年度偵字
第一○九二號）提起上訴，本院判決如下：
    主  文
原判決撤銷。
乙○○意圖販賣而持有第一級毒品，處有期徒刑拾年。
扣案之第一級毒品海洛因驗餘淨重柒點貳玖公克、含海洛因香菸
壹支，均沒收銷燬之。電子秤壹部、分裝杓壹支、分裝袋貳拾玖
只（含包裝毒品之二十三只）、鐵夾壹支均沒收。
    事  實
一、乙○○（原名林浚智）有施用毒品之惡習，明知海洛因係毒
    品危害防制條例第二條第二項第一款所定之第一級毒品，不
    得意圖販賣而持有，於民國（下同）九十年三月間之某日在
    不詳地點以新台幣（下同）三萬餘元向不知姓名之人購買第
    一級毒品海洛因，供己施用而持有該毒品，因所購數量超過
    其自己之施用量，竟萌生意圖販賣而持有之犯意，以其所有
    之電子秤、分裝杓、鐵夾、分裝袋，分裝成二十三包（驗餘
    淨重共計七．二九公克），並將分裝好之海洛因分別放置在
    其身上，及其所駕駛之Ｕ二─三九二○號自小客車手煞車處
    吸煙盒內、駕駛座踏板下等處，擬伺機售予不特定之人。嗣
    於同年月十三日十七時許，遭警在宜蘭縣羅東鎮○○路一百
    十八號前查獲，並自其身上及所駕座車中扣得如附表所示之
    物。
二、案經宜蘭縣警察局移送臺灣宜蘭地方法院檢察署檢察官偵查
    起訴。
    理  由
一、訊據被告乙○○固坦承上開為警查扣之海洛因、摻有海洛因
    之香煙等毒品為其所有之事實，惟矢口否認有意圖販賣而持
    有第一級毒品海洛因之犯行，辯稱：扣案之毒品係供自己吸
    用所剩下，杓子係伊施用海洛因所用，電子秤係用來秤養魚
    之抗生素及維他命用的，並非用來販賣毒品用云云。惟查：
  (一)本件扣案如附表所示之物，除編號九紅色手提袋外，其餘之
    物均為被告所有，業據被告於警、偵、原審及本院（見本院
    九十三年四月二十七日審理筆錄第六頁）供認在卷，而該扣
    案之二十三包白粉經鑑驗結果，確係第一級毒品海洛因，有
    法務部調查局90年5月2日（90）陸(一)字第90166722號鑑定通
    知書附卷可稽。
  (二)據被告於警詢時供稱：（問每小包海洛因袋上所粘貼之壹、
    貳、分別代表何意思？）壹是表示每包○點二公克、貳是
    ○點四公克、是○點六公克，（問分裝杓做何用途？小型
    電子秤做何用？）用來分裝海洛因（偵查時稱：電子秤是與
    毒品同時找到（見九十年度毒偵字第四八八號偵查卷第九頁
    背面））...，（問誰將海洛因分裝成廿三包？）是我分裝
    的... 等語（見警詢(一)卷第八頁背面）；於偵查中供稱：二
    十幾包海洛因都是我自己施用，有的是我自己分裝，因我沒
    有用那麼多等語（見九十年度毒偵字第四八八號卷第九頁背
    面），復參以被告於警詢供承每日約六小時施用一次海洛因
    ，每日約需一千至二千元等語（見同上警詢卷第七頁背面）
    ，足見被告施用海洛因之量不高，其竟一次購入海洛因達驗
    餘淨重七．二九公克之多，顯已超過其用量，復以自有之電
    子秤、杓子分裝成二十三包，並標示每包重量，茍係供己施
    用，焉須標示每包重量？其於每包海洛因標示重量，係為供
    賣之用。足見被告被查獲持有二十三包海洛因，係意圖販賣
    而持有，至無疑義。此外另有電子秤、分裝杓、分裝袋、鐵
    夾、含海洛因香菸等物扣案可證。而被告有施用海洛因之情
    ，亦有採集其尿液經鑑驗結果，確呈嗎啡之陽性反應，有慈
    濟大學濫用藥物檢驗中心檢驗總表在卷可證（見上揭毒偵卷
    第一○五頁）。
  (三)綜上所述，被告意圖販賣而持有第一級毒品之犯行，事證明
    確，被告所辯扣案之毒品係供己施用云云，要係卸責之詞，
    不足採信。本件犯行可以認定，應予依法論科。
二、按所謂意圖販賣而持有毒品，係指基於販賣以外之其他原因
    而持有，嗣始起意售賣者而言（參照最高法院九十年台上字
    第二○四六號判決意旨）。查被告原以供己施用而買入第一
    級毒品而持有第一級毒品海洛因，嗣因數量超過其施用量，
    而萌生販賣第一級毒品之意圖，而分裝毒品俟機販賣，核被
    告所為，係犯毒品危害防制條例第五條第一項之意圖販賣而
    持有第一級毒品罪，公訴人以被告所為係犯毒品危害防制條
    例第四條第一項之販賣第一級毒品罪嫌，尚有未洽（理由如
    後述），起訴法條應予變更。
三、原審對被告所為，未詳予勾稽，遽認不能證明被告販賣毒品
    罪，而未論處其意圖販賣而持有第一級毒品之犯行，而為被
    告無罪之諭知，尚有未洽，檢察官上訴指摘原判決不當為有
    理由，自應由本院撤銷改判。爰審酌被告施用毒品已有違法
    ，竟貪圖不法利益，而將毒品分裝俟機販賣而觸刑章，並參
    酌被查獲之毒品數量，被告犯罪手段、方法、目的、犯後態
    度、素行及其他一切情狀，量處有期徒刑十年，以示懲儆。
    扣案之第一級毒品海洛因二十三包（驗餘淨重七．二九公克
    ）、含有海洛因成分之香煙一支，均為第一級毒品且係違禁
    物，應依毒品危害防制條例第十八條第一項之規定沒收銷燬
    之。電子秤一部、分裝杓一支、分裝袋六只、包裝毒品之分
    裝袋二十三只、鐵夾一支均係供被告犯上開之罪所用之物，
    均應依同條例第十九條第一項前段宣告沒收。至扣案之現金
    七萬一千元（編號三）及帳單（編號八），並非違禁物，亦
    無證據證明與被告本件之犯罪有關，爰不予宣告沒收。
四、公訴意旨另以被告乙○○明知毒品危害防制條例明定第一級
    毒品海洛因（下稱海洛因）不得販賣，竟仍與同案被告黃麗
    華（另由臺灣宜蘭地方法院檢察署檢察官為不起訴處分）共
    同基於販賣海洛因之概括犯意聯絡，自八十九年十一月間起
    ，以同案黃麗華為其支付每月整修車輛費用為代價而受僱於
    同案被告黃麗華，多次駕車搭載同案被告黃麗華外出販賣海
    洛因，或於同案被告黃麗華與何春宜及其他不特定之人談妥
    海洛因交易後，駕車運送海洛因至何春宜位於宜蘭縣五結鄉
    ○○○路一之一號住處及其他不詳處所，迄至九十年二月二
    十八日同案被告黃麗華為警查獲入監後，被告乙○○即承前
    販賣海洛因之概括犯意，連續於九十年三月十日及同年月十
    一日，先後販賣數量不詳價值各為三千元之海洛因予李慧卿
    ，並由被告乙○○親自駕車將海洛因送至李慧卿位於宜蘭縣
    羅東鎮○○路五十五號住處，且於九十年三月十日某時許，
    在某不詳地點販賣重量為一錢，價值一萬四千元之海洛因予
    劉俊鈺。嗣於同年月十三日十七時許，遭警在宜蘭縣羅東鎮
    ○○路一百十八號前查獲，並自其身上及所駕座車中扣得如
    附表所示之物，因認意圖販賣非法販入第一級毒品，係犯毒
    品危害防制條例第四條第一項販賣第一級毒品罪名。然查：
    公訴人認被告乙○○意圖販賣第一級毒品之犯行，其無非係
    以：
  (一)同案被告黃麗華供述與被告乙○○共同販賣抑或由其單獨為
    黃麗華運送毒品海洛因之犯行，及證人何春宜、李慧卿、劉
    俊鈺等人針對其等各向被告乙○○購買海洛因之過程及代價
    所為之詳細指證。2.證人石建堂證稱：亮嫂（即證人李慧卿
    ）與劉俊鈺均曾表示毒品係向乙○○購買等語，足徵證人李
    慧卿及劉俊鈺之證言應屬可採；證人何春宜亦僅就被告曾交
    付海洛因之行為證述綦詳，並未證稱被告曾親自販賣毒品，
    亦見證人何春宜之證詞應無誣陷被告之可能。3.扣案帳單中
    確實載明「亮嫂３○○○、小鈺６○○○」等字樣，益可證
    明被告販賣海洛因之行為。此外，復有如附表所示之物扣案
    可資佐憑，為其論斷依據。
  (二)惟按犯罪事實應依證據認定之，無證據不得認定其犯罪事實
    ；不能證明被告犯罪者，應諭知無罪之判決，刑事訴訟法第
    一百五十四條第二項、第三百零一條第一項分別定有明文。
    又按認定不利於被告之事實，須依積極證據，茍積極之證據
    本身存有瑕疵而不足為不利於被告事實之認定，即應為有利
    於被告之認定，更不必有何有利之證據，而此用以證明犯罪
    事實之證據，猶須於通常一般人均不至於有所懷疑，堪予確
    信其已臻真實者，始得據以為有罪之認定，倘其證明尚未達
    到此一程度，而有合理性之懷疑存在，致使無從為有罪之確
    信時，即應為無罪之判決，此有最高法院八十二年度臺上字
    第一六三號判決、七十六年臺上字第四九八六號、三十年上
    字第八一六號等判例意旨可資參照。
  (三)細觀及互核本件同案被告黃麗華、證人何春宜、李慧卿、劉
    俊鈺等人之證詞，有如下之瑕疵，自難採為認定被告犯罪之
    證據：
  1.證人何春宜警詢時稱：其遭警查獲之海洛因（毛重三點四公
    克）係黃麗華於九十年二月二十六日及同年月二十七日在宜
    蘭縣礁溪鄉太子飯店旁以七千元出售，交易當時乙○○亦在
    場。乙○○與黃麗華為共同販毒獲取利潤，且均由乙○○駕
    駛車牌號碼Ｕ二─三九二○號藍色自用小客車搭載黃麗華外
    出販毒。交易過程為黃麗華先以0000000000號行
    動電話與之聯繫，詢問是否購買毒品，談妥後再約定交易地
    點。其總計僅向黃麗華購買十餘次毒品，價格從三百元至三
    千元不等，但向黃麗華及乙○○購買毒品僅有一次，即前述
    在宜蘭縣礁溪鄉太子飯店旁交易之七千元海洛因（見警詢(二)
    卷第四九頁），嗣於偵查則稱：其均向黃麗華購買毒品，大
    約三千元左右，並未單獨向乙○○購買毒品。但黃麗華曾委
    託乙○○將毒品送至其位於宜蘭縣五結鄉○○○路一之一號
    住處或其他地點。乙○○係自九十年二月中旬起，方為黃麗
    華運送毒品（見九十年度偵字第一○九二號偵查卷第二八頁
    ），二者矛盾外，亦核與同案被告黃麗華警詢供稱：其並未
    於九十年二月二十六日及同年月二十七日由乙○○駕駛車牌
    號碼Ｕ二─三九二○號自用小客車搭載前往宜蘭縣礁溪鄉太
    子飯店出售價值七千元之海洛因予何春宜，且何春宜亦未曾
    以金錢向之購買海洛因，均係其自行無償提供海洛因予何春
    宜約三次（見九十年度毒偵字第四八八號偵查卷第三○頁）
    大相逕庭。再證人何春宜於原審結證稱：其對駕車搭載黃麗
    華至毒品交易地點者之長相已無印象，但看起來與在庭被告
    乙○○不像，僅知該名男子綽號「阿智」。至乙○○則未曾
    對其交付毒品等語（見原審卷第四三頁、第四四頁），自難
    遽認證人何春宜證言之真實性，而逕採為認定被告犯罪事實
    之重要基礎。
  2.同案被告黃麗華警詢供稱：其係以日薪一千五百元之代價雇
    用乙○○，並免費提供毒品予乙○○施用。又乙○○雖曾駕
    駛車牌號碼Ｕ二─三九二○號自用小客車載其外出交易毒品
    ，但乙○○對外自行販賣海洛因之事，則係聽聞綽號「亦青
    」之人轉述（見前揭毒偵四八八號卷第三○頁反面、第三一
    頁）；於檢察官偵訊時先稱：其係以日薪一千五百元之代價
    雇用石建堂、乙○○、林佩菁、蔡佩君、曾鋒松、林佩芬、
    何春宜等七人幫忙販賣海洛因，乙○○及何春宜一組，在買
    方訂購數量後，與買方接洽交易地點交貨取款，乙○○駕車
    搭載何春宜共同販毒，但在何春宜遭警緝獲後，即由乙○○
    單獨對外送貨取款（見前揭毒偵四八八號卷第七○頁至第七
    三頁）；嗣稱：因其不會開車，故對外交易毒品時均委請乙
    ○○駕車搭載抑或由乙○○單獨駕車前往交易地點，但其平
    常並未支付乙○○代價，僅為乙○○支付每月車輛維修及加
    油之費用。又乙○○對外自行販賣毒品之行為，則係聽聞客
    戶及警察轉告後方知悉云云（見前揭偵一○九二號卷第二○
    頁、第二一頁）。綜觀黃麗華自警詢至偵查供述各語，對於
    被告乙○○受雇之代價究係以日薪計算抑或以每月維修車輛
    及加油之費用為單位？受雇處理之事項僅係單純為同案被告
    黃麗華運送毒品？抑或擴及夥同同案被告黃麗華共同販賣毒
    品牟利？又證人何春宜與被告乙○○間之關係又為何等各該
    重要關鍵之點，其供述已不相吻合，均無法純依同案被告黃
    麗華前開供述予以釐清及認定，且多屬聽聞他人轉述之傳聞
    證據，並非親眼見聞抑或查悉被告乙○○此部分之行為，更
    難引據執為認定事實之證據至明，復與證人何春宜上揭證詞
    相互矛盾，當均無法持為認定被告乙○○有如公訴意旨指陳
    之共同販賣海洛因之犯行。是實難僅依黃麗華之單方供述率
    即認定被告乙○○與同案被告黃麗華共同販賣海洛因之事實
    。
  3.證人李慧卿警詢雖證稱：乙○○曾於九十年三月十日及同年
    月十一日中午，駕車至其位於宜蘭縣羅東鎮○○路五五號住
    處售其毛重○點三公克，價值三千元之海洛因各一次。其係
    以所使用之0000000000號行動電話撥打乙○○使
    用之0000000000號行動電話進行聯繫等語（見警
    詢(二)卷第六一頁背面），核與其於偵訊中所證各語吻合一致
    （見前揭偵一○九二號卷第二四頁、第二五頁），並有被告
    書寫記明「亮嫂３○○○」字樣之帳單扣案可憑，惟其自乙
    ○○販入之海洛因恐遭警查獲便丟棄而滅失之情，業已於警
    詢證陳詳盡；再證人李慧卿製作警詢筆錄後未即進行採尿送
    驗，復無其與被告乙○○聯繫之通聯紀錄足資佐考及補強，
    實難逕認證人李慧卿於警詢及偵查時所證內容皆屬真實，且
    被告乙○○販售之物，究否確屬第一級毒品海洛因，亦因無
    其他補強證據可供佐憑，殆非無疑而得逕予認定之。
  4.證人劉俊鈺雖先後於偵查中指陳：其曾於九十年三月十一日
    晚間，在宜蘭縣礁溪鄉福星飯店旁，向乙○○購買一錢，價
    值一萬四千元之海洛因。當天先交付八千元，尚積欠六千元
    （見前揭偵一○九二號卷第三八頁、第三九頁、第六九頁）
    ，惟此部分僅有證人劉俊鈺單方指述及扣案由被告所書載「
    小鈺六○○○」字樣之帳單一紙可資佐考，並無其他補強證
    據足證被告乙○○售予證人劉俊鈺之物即為第一級毒品海洛
    因。至證人石建堂所證：「亮嫂」及劉俊鈺皆曾表示毒品係
    向「阿智」購買云云，雖足為補強證人劉俊鈺之證言，惟仍
    無法證明抑或補強被告乙○○出售之物，確為第一級毒品海
    洛因之疑義。
  (四)綜上所述，本件因同案被告黃麗華、證人何春宜、李慧卿、
    劉俊鈺等人皆於偵審中否認曾與被告乙○○共同販賣海洛因
    及向被告購入海洛因之事實，且其等於警詢及偵查中所言各
    語，彼此矛盾無法契合，且僅屬證人單方片面指證，復無其
    他證據足供證明、補強及佐考，已如前述，實無法直接推論
    被告販賣海洛因之罪行。此外，復查無其他積極證據足認被
    告乙○○有公訴人所指之意圖販賣第一級毒品而販入毒品之
    犯行，自難認被告有販賣第一級毒品之犯行，惟公訴意旨認
    此部分與前揭論罪之毒品危害防制條例第五條第一項之意圖
    販賣而持有第一級毒品罪間有實質上一罪之部分關係，就此
    部分爰不另為無罪之諭知。
據上論斷，應依刑事訴訟法第三百六十九條第一項前段、第三百
六十四條、第二百九十九條第一項前段、第三百條，毒品危害防
制條例第五條第一項、第十八條第一項前段、第十九條第一項前
段，判決如主文。
本案經檢察官鄭富銘到庭執行職務。
中　　華　　民　　國　　93　　年　　5 　　月　　11　　日
　　　　　　　　　刑事第二十庭  審判長法　官  洪政雄
                                      法  官  趙功恆
                                      法  官  李春地
以上正本證明與原本無異。
如不服本判決，應於收受送達後十日內向本院提出上訴書狀，其
未敘述上訴之理由者並得於提起上訴後十日內向本院補提理由書
（均須按他造當事人之人數附繕本）。
                                      書記官  柳秋月
中　　華　　民　　國　　94　　年　　6 　　月　　27　　日
附錄：本案論罪科刑法條全文
毒品危害防制條例第5條第1項
意圖販賣而持有第1級毒品者，處無期徒刑或十年以上有期徒刑
，得併科新臺幣七百萬元以下罰金。
意圖販賣而持有第 2 級毒品者，處五年以上有期徒刑，得併科新
臺幣五百萬元以下罰金。
意圖販賣而持有第 3 級毒品者，處三年以上十年以下有期徒刑，
得併科新臺幣三百萬元以下罰金。
意圖販賣而持有第 4 級毒品或專供製造、施用毒品之器具者，處
一年以上七年以下有期徒刑，得併科新臺幣一百萬元以下罰金。
附表
  ┌─────┬────────────┬───────────────┐
  │編      號│物                    品│數                          量│
  │          │                        │                              │
  ├─────┼────────────┼───────────────┤
  │    一    │海洛因                  │二十三包（驗後合計淨重七點二九│
  │          │                        │公克；合計包裝重三點八九公克）│
  ├─────┼────────────┼───────────────┤
  │    二    │電子秤                  │一部                          │
  ├─────┼────────────┼───────────────┤
  │    三    │新臺幣                  │七萬一千元                    │
  ├─────┼────────────┼───────────────┤
  │    四    │分裝杓                  │一支                          │
  ├─────┼────────────┼───────────────┤
  │    五    │含海洛因香菸            │一支                          │
  ├─────┼────────────┼───────────────┤
  │    六    │分裝袋                  │六袋                          │
  ├─────┼────────────┼───────────────┤
  │    七    │鐵夾                    │一支                          │
  ├─────┼────────────┼───────────────┤
  │    八    │帳單                    │一張                          │
  ├─────┼────────────┼───────────────┤
  │    九    │紅色手提袋              │一個                          │
  └─────┴────────────┴───────────────┘
